【裁判字號】    89,台上,1720
【裁判日期】    890728
【裁判案由】    損害賠償
【裁判全文】
最高法院民事判決                              八十九年度台上字第一七二○號
    上  訴  人  丙○○
                甲  ○
    訴訟代理人  林根煌律師
    被 上訴 人  乙○○
    訴訟代理人  薛梁律師
右當事人間請求損害賠償事件，上訴人對於中華民國八十八年四月二十七日台灣高等
法院台中分院判決（八十六年度訴字第三一號），提起上訴，本院判決如左：
    主  文
原判決關於駁回上訴人請求被上訴人給付殯葬費、扶養費及精神慰藉金之訴，暨該訴
訟費用部分廢棄，發回台灣高等法院台中分院。
其他上訴駁回。
第三審訴訟費用，關於駁回其他上訴部分，由上訴人負擔。
    理  由
本件上訴人主張：伊等之子廖惠民於民國八十四年二月十日上午八時二十五分許，駕
駛自用小客車於台中市○○路，由南往北行駛，車行至文心路三段一五六巷巷口時，
適有被上訴人駕駛自用小客車突自該巷急速駛出並左轉，以致其車右前角衝撞廖惠民
所駕駛之自用小客車左後輪盤處，而令廖惠民之自用小客車失去控制，偏左撞上安全
島，造成廖惠民嚴重受傷不治死亡。上訴人丙○○因此支出殯葬費新台幣（下同）二
十三萬三千三百元，並與上訴人甲○均各受有扶養費二十四萬零七百零八元之損害及
精神上損害一百萬元，且共同繼承廖惠民對於自用小客車之損害賠償請求權十六萬元
，依侵權行為之法律關係，伊等自得請求被上訴人賠償伊等上開損害等情，爰求為命
被上訴人給付丙○○一百四十七萬四千零八元、甲○一百二十四萬零七百零八元及伊
等十六萬元，並均加付自起訴狀繕本送達翌日起算法定遲延利息之判決。
被上訴人則以：上訴人之子廖惠民係因闖紅燈且車速太快，而撞及伊所駕駛之自用小
客車，並失控偏左撞上安全島，以致傷重死亡，故本件車禍伊無過失等語，資為抗辯
。
原審審理結果，以：上訴人之子廖惠民於上開時地因駕駛自用小客車與被上訴人所駕
駛之自用小客車相撞，而傷重死亡之事實，為兩造所不爭執，固屬真實。惟被上訴人
否認其有過失，經查上訴人丙○○自訴被上訴人犯有過失致人於死罪嫌，經原法院刑
事庭審理結果，認定被上訴人係遇綠燈通行進入路口欲左轉台中市○○路，其於文心
路方向均屬紅燈之情況下，自可信賴該紅燈方向之左右來車，均能遵守號誌管制，止
步暫停，乃廖惠民竟闖紅燈突由其右側急駛而進入路口，實為被上訴人所無法預見，
而無從注意防免。且本件車禍如係廖惠民闖紅燈直行，而被上訴人係遵照綠燈號誌指
示左轉行駛之情形發生，亦經台灣省台中市區車輛行車事故鑑定委員會鑑定被上訴人
駕駛自用小客車無肇事因素。故而不能僅因被上訴人駕車肇事，遽令其應負過失致死
罪責。又被上訴人雖於警員王英明到場處理時，向王英明表示係其駕車肇事，但自承
肇事並非承認有過失，且觀之記載被上訴人陳述之肇事現場草圖所載內容，亦無被上
訴人自承其有過失之語句，王英明並未證稱被上訴人承認其有過失，自不能執此作為
被上訴人論罪科刑之依據。至於道路交通安全規則第一百零二條第一項第四款、第六
款之規定，係指未設有交通號誌管制或無交通警察指揮之交岔路口而言，此觀同條項
第二款規定即明。而本件車禍發生地點係設有紅綠燈號誌管制之交岔路口，且發生車
禍當時該號誌在正常運作中，自無道路交通安全規則第一百零二條第一項第四款、第
六款之適用。此外，復查無其他積極證據足以證明被上訴人確有過失致死之犯行，因
而為被上訴人無罪之諭知，有原法院八十七年度交上更(二)字第一二二號刑事判決可稽
。按汽車駕駛人應可信賴參與交通行為之對方，亦將同時為必要之注意，相互為遵守
交通秩序之適當行為，而無考虞對方將會有偶發之違反交通規則之不正當行為之義務
。本件車禍係因廖惠民闖紅燈超速行駛，以及在路口違規超車搶道所致，依上說明，
被上訴人並無預防廖惠民會有此重大違反交通規則，而防患於未然之義務，其在此急
迫情形下，自無從避免擦撞之發生，是被上訴人就本件車禍之發生應無故意或過失，
其對上訴人因廖惠民車禍死亡所受之損害即不負賠償之責。從而，上訴人基於侵權行
為之法律關係，請求被上訴人給付如訴之聲明，非屬正當，不應准許，為其心證之所
由得，因而駁回上訴人之訴。
關於廢棄發回部分（即上訴人丙○○請求被上訴人給付殯葬費二十三萬三千三百元、
扶養費二十四萬零七百零八元及精神慰藉金一百萬元，與上訴人甲○請求被上訴人給
付與丙○○同額之扶養費及精神慰藉金，暨其利息部分）：
按附帶民事訴訟經移送民事庭後，即屬獨立民事訴訟，其移送後之訴訟程序，應適用
民事訴訟法，刑事訴訟所調查之證據，及刑事訴訟判決所認定之事實，並非當然有拘
束民事訴訟之效力。故民事法院以刑事判決認定之事實為民事判決之基礎，依修正後
民事訴訟法第二百二十二條第四項之規定，自應就斟酌調查該刑事判決認定事實之結
果所得心證之理由，記明於判決，未記明於判決者，即為同法第四百六十九條第六款
所謂判決不備理由，查原審認定被上訴人就本件車禍之發生並無過失，雖以上訴人之
子廖惠民闖紅燈超速行駛，以及在路口違規超車搶道之違規行為，非被上訴人所能注
意為其理由，但對於廖惠民有上開違規之行為，則僅以前揭刑事判決認定無罪之事實
作為認定之依據，並未於判決理由項下說明該刑事判決所認定之事實何以足採之心證
理由，揆之上開說明，即屬可議。上訴論旨，指摘原判決此部分為不當，求予廢棄，
非無理由。
關於駁回其他上訴部分（即上訴人請求被上訴人給付自用小客車之損害十六萬元及其
利息部分）：
按刑事庭移送民事庭之附帶民事訴訟，僅移送後之訴訟程序，應適用民事訴訟法，若
移送前之訴訟行為是否合法，仍應依刑事訴訟法決定之。又得於刑事訴訟程序附帶提
起民事訴訟請求回復之損害，以被訴犯罪事實所生之損害為限，否則縱令得依其他事
由，提起民事訴訟，亦不得於刑事訴訟程序附帶為此請求。查上訴人請求被上訴人賠
償自用小客車之損害十六萬元，並非被上訴人被訴過失致死所生之損害，依上說明，
渠等就此項損害於刑事訴訟程序附帶提起民事訴訟，即為不合法，於刑事庭裁定移送
民事庭後，自屬民事訴訟法第二百四十九條第一項第六款所謂起訴不備其他要件，依
該條項款之規定，應以裁定駁回之。原審以前揭理由，判決駁回上訴人此部分之訴，
理由雖有不同，且未以裁定為之，但結論並無二致，仍應判予維持。上訴論旨，指摘
原判決該部分為不當，聲明廢棄，非有理由。
據上論結，本件上訴為一部有理由，一部無理由。依民事訴訟法第四百七十七條第一
項、第四百七十八條第一項、第四百八十一條、第四百四十九條第二項、第一項、第
七十八條、第八十五條第一項前段，判決如主文。
中      華      民      國    八十九    年      七      月    二十八    日
                              最高法院民事第一庭
                                  審判長法官  李  錦  豐
                                        法官  楊  鼎  章
                                        法官  吳  麗  女
                                        法官  陳  國  禎
                                        法官  陳  碧  玉
      右正本證明與原本無異
                                              書  記  官
中      華      民      國    八十九    年      八      月     十四     日


司法院資訊處製作；財團法人民間司法改革基金會備份。
